臺灣高等法院刑事判決　　　　　　　　　　　　　九十一年度交上易字第九十八號
　　上　訴　人
　　即　被　告　乙○○
右上訴人因過失傷害案件，不服臺灣板橋地方法院九十年度交易字第六三四號，中華
民國九十一年一月三十日第一審判決（起訴案號：臺灣板橋地方法院檢察署八十九年
度偵字第二二六四○號），提起上訴，本院判決如左：
    主  文
原判決撤銷。
乙○○因過失傷害人，處有期徒刑月，如易科罰金，以佰元折算壹日。
    事  實
一、乙○○於民國八十九年八月十日十九時許，駕駛車號ＨＺ─四一五八號自小客車
    ，由臺北縣新莊市○○路往思源路方向行駛，途經新莊市○○路六○三巷交叉路
    口時，本應注意車前狀況，及車輛行經設有閃光紅燈號誌指示之路口時，應注意
    減速接近，先停止於交岔路口前，待他向車輛優先通行後再續行行駛，而依當時
    狀況，天候晴、夜間有照明、路面乾燥、道路無障礙物、視距良好，並無不能注
    意之情事，竟疏於注意，於通過該路口時，適有無照駕駛之甲○○乘騎車號ＱＲ
    Ｗ─七七六號輕機車由臺北縣新莊市○○路六○三巷往新莊市○○街方向行駛，
    其行駛方向設有閃光黃燈號誌指示，亦疏未注意車輛應減速接近，小心通過，致
    行駛至路口時，遭乙○○所駕駛之小客車自右側撞擊，甲○○因而人車倒地，並
    受有右股骨骨折等傷害。
二、案經甲○○訴請臺北縣政府警察局新莊分局報請臺灣板橋地方法院檢察署檢察官
    偵查起訴。
    理  由
一、右揭事實，業據上訴人即被告乙○○坦承過失肇事不諱，核與告訴人甲○○於警
    訊及第一審偵、審各庭指訴之情節相符，復有診斷證明書二紙、道路交通事故調
    查報告表、現場照片五幀在卷足憑。
二、被告雖以肇事現場號誌顛倒置辯。按特種閃光號誌設於交岔路口者，幹道應設置
    閃光黃燈，支道應設置閃光紅燈，而閃光紅燈表示「停車再開」，車輛應減速接
    近，先停止於交岔路口前，讓幹道車優先通行後認為安全時，方得續行，道路交
    通標誌標線號誌設置規則第二百十一條、第二百二十四條定有明文。依事故現場
    圖觀之，肇事地點為設有閃光號誌之交岔路口，被告駕車行進方向係往新莊市○
    ○路方向行駛，告訴人機車行進方向係自新莊市○○路六○三巷往自強街方向行
駛，雙方分屬不同行進方向，依燈號所示，被告方向設置有閃光紅燈指示標誌，
    而告訴人方向設置有閃光黃燈標誌。然依卷附雙方行駛道路照片顯示，被告方向
    屬雙向二車道實為幹道，告訴人方向屬單向一車道為支道，肇事地點閃光號誌設
    置有顛倒錯置情形，惟有關號誌之設置及指示，依道路交通標誌標線號誌設置規
    則第三條第三款規定：「號誌：以規定之時間上交互更迭之光色訊號，設置於交
    岔路口或其他特殊地點，用以將道路通行權指定給車輛駕駛人與行人，管制其行
    止及轉向之交通管制設施」，係用於規範所有用路人，管制其行止動向。是本件
    肇事地點閃光號誌設置縱有違誤，究該號誌之設置目的，既為提供車輛駕駛人及
    行人上開路權之指示，為達交通安全之目的，避免行車之紊亂，行經前述路口之
    被告及告訴人均應遵守之，仍不得以該路口之閃光號誌設置不當，恣意駕駛。又
    本件車禍肇事責任，送請臺灣省臺北縣區車輛行車事故鑑定委員會鑑定，認定：
    「乙○○駕駛自小客車行經閃光紅燈路口，支線道未讓幹道車先行為肇事主因，
    甲○○無照駕駛輕機車行經閃光黃燈路口，未注意車前狀況為肇事次因」，嗣再
    送請臺灣省汽車肇事覆議委員會覆議結果亦認同意上開結論，有各該委員會九十
    年四月十六日北鑑字第九○一○一一號鑑定意見書、九十年八月八日府覆議字第
    九○一四四七號函在卷可佐。雖上開鑑定對於現場號誌設置不當之情事未予詳酌
    ，致有「支線道車未讓幹道車先行」之誤認，但其亦認為閃光紅燈方向之被告車
    輛有未讓閃光黃燈之告訴人車輛先行之疏失，亦亟明灼。
三、按汽車行駛時，駕駛人應注意車前狀況，並隨時採取必要之安全措施；汽車行駛
    至交岔路口時，應遵守燈光號誌之指示；道路交通安全規則第九十四條第三項、
    第一百零二條第一項第一款分別定有明文。本件肇事路段係設有閃光號誌指示之
    交岔路口，被告為駕駛人，理應注意及此，而依當時狀況，天候晴、夜間有照明
    、路面乾燥、道路無障礙物、視距良好（見道路交通事故調查報告表所載），並
    無不能注意之情事，竟疏未注意，肇致本件車禍，自難辭過失之責。雖告訴人無
    駕照，其行駛方向路口設有閃光黃燈號誌指示，於通過路口時亦有未減速慢行之
    疏失，仍無解被告過失之責任。綜上，本件事證已臻明確，被告犯行堪以認定，
    應依法論科。
四、核被告所為，係犯刑法第二百八十四條第一項前段之過失傷害罪。原審據以論罪
  科刑，本非無見，惟查本件肇事路口，閃光號誌設置倒置，業如前述，告訴人方
    向實為支道，其就本件過失情節較重，原審未審酌及此，量處被告有期徒刑五月
    ，殊嫌過重。被告上訴意旨，指摘原判決量刑過重，應認有理由，自應由本院將
    原判決撤銷。爰審酌被告就本件肇事過失責任程度、所生之危害、犯罪後態度，
    未與告訴人達成民事和解等一切情狀，量處如主文所示之刑，並諭知易科罰金折
    算之標準，以資懲儆。
據上論斷，應依刑事訴訟法第三百六十九條第一項前段、第三百六十四條、第二百九
十九條第一項前段、刑法第二百八十四條第一項前段、第四十一條第一項前段、罰金
罰鍰提高標準條例第一條前段、第二條，判決如主文。
本案經檢察官柯麗鈴到庭執行職務。
中      華      民      國    九十一    年      四      月    二十四    日
                              臺灣高等法院刑事第五庭
                                  審判長法  官  曾  德  水
                                        法  官  蘇  素  娥
                                        法  官  楊  貴  雄
右正本證明與原本無異。
不得上訴。
  書記官  林  淑  貞
中      華      民      國    九十一    年      四      月    二十五    日
附錄：本判決論罪科刑法條全文
刑法第二百八十四條第一項：
一因過失傷害人者，處六月以下有期徒刑、拘役或五百元以下罰金。致重傷者，處一
  年以下有期徒刑、拘役或五百元下罰金。
